【裁判字號】    99,訴,850
【裁判日期】    990630
【裁判案由】    毒品危害防制條例
【裁判全文】
臺灣高雄地方法院刑事判決               99年度訴字第850號
公  訴  人  臺灣高雄地方法院檢察署檢察官
被      告  甲○○
上列被告因違反毒品危害防制條例案件，經檢察官提起公訴（99
年度偵字第14143 號），嗣因被告就被訴事實為有罪陳述，經本
院告知簡式審判程序意旨並聽取公訴人及被告之意見後，本院合
議庭裁定由受命法官獨任依簡式審判程序審理，判決如下：
    主  文
甲○○犯藥事法第八十三條第一項之轉讓禁藥罪，累犯，處有期
徒刑捌月。
    事  實
一、甲○○前因施用及持有毒品等案件，分別經本院96年度簡字
    第3373號判處有期徒刑3 月、本院96年度易字第1334號判處
    有期徒刑6 月、本院96年度易字第3251號判處有期徒刑5 月
    ，上開第1 、2 罪經減刑後再與第3 罪合併定應執行刑為有
    期徒刑8 月；又於民國97年間因施用毒品案件，分別經本院
    97年度審簡字第1606號判處有期徒刑5 月、本院97年度審簡
    字第4731號判處有期徒刑4 月，復經本院97 年 度審聲字第
    4494號裁定就上開2 罪定其應執行刑為有期徒刑8 月，復因
    上開各罪刑接續執行，而於98年6 月18日縮短刑期假釋出監
    ，所餘刑期付保護管束，嗣於98年9 月19日保護管束期滿視
    為縮刑期滿執行完畢。詎其猶不知悛悔，明知甲基安非他命
    業經行政院衛生署公告列為禁藥管理，屬於藥事法所稱之禁
    藥，依法不得轉讓，竟基於轉讓禁藥之犯意，於99年4 月19
    日晚間8 時30分許，在高雄市前金區○○○街18號「我家大
    飯店」701 室之廁所內，無償轉讓不詳數量之甲基安非他命
    予朱文進施用1 次。嗣為警於同日晚間9 時許在上址查獲，
    並採集朱文進之尿液送驗後，發現呈甲基安非他命之陽性反
    應，始悉上情。
二、案經高雄市政府警察局新興分局報告臺灣高雄地方法院檢察
    署檢察官偵查起訴。
    理  由
一、本件被告甲○○係違反藥事法第83條第1 項轉讓禁藥罪，其
    法定刑為死刑、無期徒刑、最輕本刑為3 年以上有期徒刑以
    外之罪，被告於準備程序進行中就被訴事實為有罪陳述，由
    受命法官告知簡式審判程序要旨並聽取其與公訴人之意見，
    均同意適用簡式審判程序，本院亦認無不得或不宜改依簡式
    審判程序進行之處，爰依刑事訴訟法第273 條之1 第1 項、
    第284 條之1 規定，經本院合議庭裁定由受命法官獨任進行
    簡式審判程序，合先敘明。
二、前揭事實，業經證人朱文進、楊賀翔、陳明惠分別於警詢及
    偵查中證述綦詳（見警卷第5 至14頁，偵卷第45、46、50至
    52、84至86頁），復據被告於偵查中及本院審理時坦認上情
    不諱（見偵卷第89、90頁，本院訴字卷第19、20、33頁），
    足徵被告之自白核與事實相符，堪予採信。按甲基安非他命
    固屬毒品危害防制條例第2 條第2 項第2 款所定第二級毒品
    ，不得持有及轉讓，然同由中央衛生主管機關即行政院衛生
    署公告列為藥事法第22條第1 項第1 款所規定之禁藥，依法
    亦不得轉讓。又參諸藥事法第83條第1 項轉讓禁藥罪法定刑
    為7 年以下有期徒刑，得併科新臺幣500 萬元以下罰金，較
    諸毒品危害防制條例第8 條第2 項轉讓第二級毒品罪法定刑
    為重，且藥事法第83條第1 項乃於93年4 月21日修正公布、
    同年月23日施行，性質上為毒品危害防制條例之後法，而毒
    品之範圍尚包括影響精神物質與其製品，至藥事之管理，亦
    非僅止於藥品之管理，毒品未必係經公告之禁藥，禁藥亦未
    必為毒品，毒品危害防制條例與藥事法二者並無必然之特別
    法與普通法關係，故除有轉讓第二級毒品已達毒品危害防制
    條例第8 條第6 項所定之一定數量，經依法加重後法定刑較
    藥事法第83條第1 項法定刑為重之情形外，要因藥事法第83
    條第1 項為後法且為法律效果較重之處罰規定，自應優先適
    用藥事法予以論處（最高法院96年度臺上字第3582號判決、
    臺灣高等法院暨所屬法院94年法律座談會刑事類提案第8 號
    結論參照）。職是，本件既無積極證據可資證明被告轉讓甲
    基安非他命數量已達93年1 月7 日行政院院臺法字第093008
    0551號所定加重其刑之標準（轉讓第二級毒品淨重達10公克
    以上），揆諸前揭說明，自應就被告前揭所為論以藥事法第
    83條第1 項轉讓禁藥罪，方屬適法。綜前所述，本件事證明
    確，被告前揭犯行洵堪認定，應依法論科
三、核被告甲○○所為，係違反藥事法第83條第1 項轉讓禁藥罪
    。又被告轉讓甲基安非他命前持有甲基安非他命之低度行為
    ，應為轉讓禁藥之高度行為所吸收，不另論罪。再者，被告
    前因施用及持有毒品等案件，分經法院判決有罪確定，於98
    年6 月18日縮短刑期假釋出監，所餘刑期付保護管束，並於
    98年9 月19日保護管束期滿視為縮刑期滿執行完畢一節，有
    臺灣高等法院被告前案紀錄表1 件在卷足憑，是其前受有期
    徒刑執行完畢後，5 年內故意再犯本件法定刑為有期徒刑以
    上之罪，應論以累犯暨加重其刑。爰審酌被告既因自身施用
    毒品而先後受有觀察勒戒、強制戒治之行政處遇療程及法院
    科刑判決，理應深知毒品之害，詎其猶不知悔悟，竟率爾提
    供甲基安非他命予他人施用，其行為至屬失當，另酌以被告
    犯罪之動機、手段、轉讓次數僅止1 次，所生危害尚非甚鉅
    ，且犯罪後尚知坦認全部犯行等一切情狀，酌情量處如主文
    所示之刑，以資懲儆。
四、至被告於99年4 月19日遭警查獲之際雖同時扣得第二級毒品
    甲基安非他命12包，然該等毒品既迭據被告自承係供個人施
    用所持有，此外，亦查無積極事證可資證明果與被告前揭轉
    讓毒品犯行相涉，為避免被告所涉其他施用毒品案件恐因證
    據滅失而有難以論斷之虞，本院遂認猶未可就該等毒品逕予
    諭知沒收銷燬為當，附此敘明。
據上論斷，應依刑事訴訟法第273 條之1 第1 項、第299 條第1
項前段，藥事法第83條第1 項，刑法第11條前段、第47條第1 項
，判決如主文。
中    華    民    國    99    年    6     月    30    日
                    刑事第四庭  法  官  葉文博
以上正本證明與原本無異。
如不服本判決應於收受送達後10日內向本院提出上訴書狀，並應
敘述具體理由；如未敘述上訴理由者，應於上訴期間屆滿後20日
內向本院補提理由書（均須按他造當事人之人數附繕本）「切勿
逕送上級法院」。
中    華    民    國    99    年    6     月    30    日
                                書記官  李柏親
附錄本判決論罪科刑之法條：
藥事法第83條
明知為偽藥或禁藥，而販賣、供應、調劑、運送、寄藏、牙保、
轉讓或意圖販賣而陳列者，處7 年以下有期徒刑，得併科新臺幣
5 百萬元以下罰金。
犯前項之罪，因而致人於死者，處7 年以上有期徒刑，致重傷者
，處3 年以上12年以下有期徒刑。
因過失犯第1 項之罪者，處2 年以下有期徒刑、拘役或科新臺幣
30萬元以下罰金。
第1 項之未遂犯罰之。

司法院資訊處製作；財團法人民間司法改革基金會備份。
